【裁判字號】    89,台上,5434
【裁判日期】    890914
【裁判案由】    重利
【裁判全文】
最高法院刑事判決                              八十九年度台上字第五四三四號
    上  訴  人  甲○○
右上訴人因重利案件，不服台灣高等法院中華民國八十九年五月二十五日第二審更審
判決（八十八年度上更(二)字第八○○號，起訴案號：台灣台北地方法院檢察署八十四
年度偵字第二七六六號），提起上訴，本院判決如左：
    主  文
上訴駁回。
    理  由
按刑事訴訟法第三百七十七條規定，上訴於第三審法院，非以判決違背法令為理由，
不得為之。是提起第三審上訴，應以原判決違背法令為理由，係屬法定要件。如果上
訴理由狀並未依據卷內訴訟資料，具體指摘原判決不適用何種法則或如何適用不當，
或所指摘原判決違法情事，顯與法律規定得為第三審上訴理由之違法情形，不相適合
時，均應認其上訴為違背法律上之程式，予以駁回。本件原判決論上訴人甲○○以共
同常業重利罪，判處有期徒刑玖月。扣案之客戶資料伍本、廣告資料乙本、借款說明
資料乙本、客戶身分證影本二十九張、工作日誌及客戶照會資料各貳本均諭知沒收。
係依憑共犯即上訴人僱用之劉慧君於法務部調查局台北市調查處（下稱台北市調查處
）調查及第一審審理中供承之情節，證人洪太義、廖運傑、潘佩靖、李素娟等人之指
證，前述扣案之客戶資料等帳冊資料及本票、支票影本，參酌上訴人在警訊時承認之
部分事實等證據資料，而為論斷，已述其所憑之證據及認定之理由。而以上訴人否
認有以犯重利罪為常業之犯行，並辯稱：伊並未乘他人之急迫、輕率或無經驗而貸與
金錢，亦未收取重利，且伊自民國八十年起，即經營國春麻油第一家，並恃以維生，
並非以重利為生云云，為飾卸之詞，不足採取，在理由內依憑調查所得之證據，詳加
指駁，從形式上觀察，原判決並無未盡調查職責、判決理由不備或理由矛盾之違法情
形存在。上訴意旨，就原審採證認事職權之適法行使，專憑己見而為爭執，難認已符
合首揭法定之第三審上訴要件。又原判決已說明本件事證明確，上訴人於原法院更審
前請求傳訊潘佩靖、洪太義二人以證明其非因急迫而借款，惟因該二位證人已在台北
市調查處訊問時陳述甚詳，應無再予傳訊之必要；至上訴人更審前另請求訊問證人劉
萬邦等以查明貸款金額及獲取利息如何計算而來，亦因依據扣案上訴人所有之貸款帳
冊，已有詳確記載各借款人借款之期間及付息之金額如原判決附表所載，故此部分亦
無再予傳訊之必要之理由，按之刑事訴訟法第一百七十二條之規定，並不違法。況是
否命證人與上訴人對質，事實審法院依程序法本有自由裁量之權，亦不得任意指摘，
執為提起第三審上訴之理由。上訴意旨仍執陳詞，漫事爭執，並以空泛之詞，指摘原
判決有未盡調查職責之違誤，其所指原判決違法情事，顯與法律規定得為第三審上訴
理由之違法情形不相適合。次查原判決之主文關於論罪之用語雖有不當或欠週全，而
其援引之科刑法條並無錯誤者，本不構成撤銷改判之原因，自不能執以指摘，執為第
三審上訴之理由。而刑法第三百四十五條之罪，依其法文之內容，本應論以「以犯重
利罪為常業」之罪名，方屬適當。原判決主文簡稱為「常業重利」罪，雖與法文之規
定稍有不符而欠妥適，但其援引之法條既無錯誤，依前開說明，上訴意旨執以指摘，
即難認係適法之第三審上訴理由。又查原判決事實欄將借款人之一記載為徐金香者，
於原判決附表（第二十頁）則載之為徐金春，兩不相符，就原判決之整體觀之，其中
徐金春應係徐金香之手筆誤植，雖有疏失，但於全案情節與上訴人應負之刑責，顯不
生影響，按之刑事訴訟法第三百八十條之規定，亦不能執為第三審上訴之正當理由，
上訴意旨執以指摘，亦應認其上訴違背法律上之程式，予以駁回。
據上論結，應依刑事訴訟法第三百九十五條前段，判決如主文。
中      華      民      國    八十九    年      九      月     十四     日
                              最高法院刑事第四庭
                                  審判長法官  黃  劍  青
                                        法官  劉  敬  一
                                        法官  林  增  福
                                        法官  楊  商  江
                                        法官  邵  燕  玲
      右正本證明與原本無異
                                              書  記  官
中      華      民      國    八十九    年      九      月     二十     日


司法院資訊處製作；財團法人民間司法改革基金會備份。
